臺灣臺北地方法院刑事判決　　　　　　　95年度訴字第1305號
公　訴　人　臺灣臺北地方法院檢察署檢察官
被　　　告　戊○○
選任辯護人　郭承昌律師
被　　　告　丁○○
選任辯護人　金鑫律師
　　　　　　郭承昌律師
被　　　告　甲○○
　　　　　　　　　　（另案於臺灣桃園監獄執行中）
選任辯護人　邱鎮北律師
　　　　　　莊守禮律師
被　　　告　丙○○
選任辯護人　張文輝律師
　　　　　　陳玫杏律師
　　　　　　蔡鴻斌律師
上列被告等因違反毒品危害防制條例案件，經檢察官提起公訴（
95年度偵字第13344 號），本院判決如下：
    主  文
戊○○販賣第三級毒品，處有期徒刑陸年，扣案如附表一所示之
第三級毒品愷他命共貳拾陸包（含包裝袋）、附表二編號一所示
之夾鏈袋壹佰貳拾玖個、編號二所示之行動電話壹具（不包含Ｓ
ＩＭ卡）均沒收。又轉讓第三級毒品，處有期徒刑肆月。應執行
有期徒刑陸年貳月，扣案如附表一所示之第三級毒品愷他命共貳
拾陸包（含包裝袋）、附表二編號一所示之夾鏈袋壹佰貳拾玖個
、編號二所示之行動電話壹具（不包含ＳＩＭ卡）均沒收。
丁○○幫助販賣第三級毒品，處有期徒刑貳年拾月，扣案如附表
二編號四所示之行動電話壹具（不含ＳＩＭ卡）沒收。
甲○○幫助販賣第三級毒品，累犯，處有期徒刑貳年捌月，扣案
如附表二編號七所示之行動電話壹具（不含ＳＩＭ卡）沒收。
丙○○無罪。
    事  實
一、甲○○前曾於民國91年間因傷害案件，經臺灣桃園地方法院
    以91年度易字第1346號判處有期徒刑4 月確定，於92年8 月
    15日易科罰金執行完畢。戊○○、丁○○、甲○○均明知愷
    他命係屬毒品危害防制條例所管制之第三級毒品，依法不得
    販賣、轉讓，丁○○竟基於幫助戊○○販賣愷他命之犯意，
    於95年6 月20日約下午5 時許接獲位於臺北市大安區○○○
    路○ 段330 號地下1 樓「太子三溫暖」之真實姓名不詳成年
    男子電話聯繫知有愷他命貨源後，即以0000000000號行動電
    話與戊○○使用之0000000000號行動電話聯繫，告知戊○○
    此一訊息，戊○○即基於單獨販賣愷他命之犯意，於同日晚
    間9 時許，駕駛車牌號碼0000000 號自小客車，自桃園縣住
    處出發搭載丁○○及丁○○之女友己○○（另經檢察官為不
    起訴處分）至「太子三溫暖」，以每公斤新臺幣（下同）50
    萬元至60萬元之價格，向真實姓名不詳之某成年男子，販入
    如附表一所示之愷他命。嗣於同日晚間11時55分許，丁○○
    承前幫助販賣愷他命之犯意應戊○○所請，以0000000000號
    行動電話與甲○○使用之0000000000號行動電話聯繫，要甲○○代為購買袋子，甲○○明知係作毒品分裝之用，仍基於
    幫助販賣愷他命之犯意，購買分裝袋，於翌日即95年6 月21
    日凌晨零時許，駕駛車牌號碼0000000 號自小客車搭載不知
    情之庚○○，至丙○○（另為無罪之諭知，理由詳如後述）
    所經營位於桃園市○○路375 號之「民生汽車澡堂」與戊○○、丁○○、己○○會合，並將購買之分裝袋即夾鏈袋交由
    丁○○轉交戊○○。戊○○即於民生汽車澡堂，將販入之愷
    他命，使用其自行拿取置於澡堂櫃臺抽屜內之電子磅秤及甲○○購買之分裝袋加以分裝，並基於轉讓之意思，以提供其
    中部分愷他命置於櫃檯上供人吸食之方式，同時無償轉讓與
    丁○○、甲○○、丙○○施用。其後於95年6 月21日凌晨1
    時15分許，當戊○○將如附表一編號六至九之毒品置於甲○○車上，欲與甲○○外出時，為行政院海岸巡防署北部地區
    巡防局查緝員當場查獲。並於民生汽車澡堂內扣得附表二編
    號四至六丁○○使用之0000000000、0000000000、000000
    0000號行動電話，及附表二編號二、三戊○○所使用之0000
    000000、0000000000號行動電話，暨附表二編號七甲○○所
    使用之0000000000號行動電話和附表二編號八丙○○所使用
    之0000000000號行動電話，及置於櫃檯上附表一編號一至五
    戊○○所有之愷他命22包（總毛重共1926.75 公克，計100
    公克18包、50公克1 包、5 公克1 包、1.75公克1 包及70公
    克1 包）、附表二編號一之分裝袋即夾鍊袋129 個、附表二
    編號九之電子磅秤1 台，另於甲○○所駕駛之車牌號碼2827
    -KR 號自小客車內扣得附表一編號六至九戊○○所有之愷他
    命4 包（總毛重約172.35公克，計100 公克1 包、50公克1
    包、20公克1 包、2.35公克1 包），及戊○○所駕車號2220
    -KR 車內扣得附表二編號十之現金19萬1,000 元。
二、案經行政院海岸巡防署北部地區巡防局報告臺灣臺北地方法
    院檢察署檢察官偵查起訴。
    理  由
壹、有罪部分（即被告戊○○、丁○○、甲○○部分）：
一、訊據被告戊○○、丁○○及甲○○固均坦承於95年6 月20日
    晚間，由戊○○駕車搭載丁○○至太子三溫暖，其後丁○○
    要甲○○攜分裝袋至民生汽車澡堂會合，且戊○○於民生汽
    車澡堂內轉讓愷他命供丁○○、甲○○及丙○○施用，嗣於
    戊○○將毒品置於甲○○車內，欲與甲○○出外唱歌時為警
    查獲並扣得上述如附表一、二所示物品之事實，惟均否認有
    何販賣或幫助販賣第三級毒品愷他命之犯行。被告戊○○辯
    稱：扣案愷他命係他人積欠賭債而於95年3 月間交付以供抵
    押之用，為確認毒品數量並供己施用，於當日自家中攜出，
    至民生汽車澡堂分裝並無償供丁○○、甲○○及丙○○施用
    ，並無意圖營利而至太子三溫暖販入等語；被告丁○○則辯
    稱：扣案愷他命係戊○○所有及分裝，伊與戊○○自太子三
    溫暖離開回到桃園後與戊○○分開，其後再另行駕車與女友
    己○○至民生汽車澡堂時始知戊○○有愷他命，因戊○○要
    伊提供袋子，故伊要甲○○購買，戊○○叫伊買分裝袋時並
    不知是要分裝毒品等語；至被告甲○○辯稱：購買分裝袋時
    並不知是要分裝愷他命等語。
二、經查：
（一）上揭被告戊○○與丁○○相約，由被告戊○○於95年6 月
      20日晚間9 時許，駕駛車牌號碼0000000 號自小客車，自
      桃園縣住處出發，搭載被告丁○○同至太子三溫暖後，被
      告戊○○、丁○○復分別駕車至民生汽車澡堂，其間被告
      戊○○並要丁○○購買分裝袋，被告丁○○因而要被告甲○○代為購買，嗣於95年6 月21日凌晨1 時15分許，為行
      政院海岸巡防署北部地區巡防局查緝員，於民生汽車澡堂
      內扣得丁○○使用之0000000000、0000000000、00000000
      00號行動電話，及戊○○所使用之0000000000、00000000
      00號行動電話，暨甲○○所使用之0000000000號行動電話
      ，和置於櫃檯上電子磅秤1 台，與被告戊○○所有之第三
      級毒品愷他命22包、分裝袋夾鍊袋129 個。另於被告甲○○所駕駛之車牌號碼0000000 號自小客車內扣得愷他命4
      包等情，業據被告戊○○、丁○○、甲○○於警詢、偵查
      及本院審理時均坦承不諱，核與證人己○○於本院具結證
      述與被告丁○○搭乘被告戊○○之上述車輛前往太子三溫
      暖，其後並與被告丁○○另行駕車至民生汽車澡堂（本院
      96年3 月20日審判筆錄）；證人庚○○證述與被告甲○○
      駕車前往民生汽車澡堂，其間被告甲○○曾停車至商店買
      東西（本院96年2 月13日審判筆錄）等情相符，並有如附
      表一、二所示之物扣案可佐。且扣案如附表一所示之物經
      鑑定結果，均含第三級毒品愷他命成分，此有內政部刑事
      警察局95年9 月13日刑鑑字第0000000000號鑑定書附本院
      卷可稽，是此部分之事實，應堪認定。
（二）又司法警察於毒品案件偵查期間，受臺灣臺北地方法院檢
      察署檢察官指揮，依該署以95年6 月15日95年乙○大結聲
      監續字第000796號核發之通訊監察書，監聽被告戊○○、
      丁○○所使用之0000000000、0000000000號行動電話，發
      現該行動電話於95年6 月20、21日，與被告甲○○相互間
      ，有如下所示對話，有臺灣臺北地方法院檢察署95年6 月
      15日95年乙○大結聲監續字第000796號通訊監察書及臺北
      市政府警察局通訊監察案件譯文表可查，且經本院勘驗錄
      音光碟及錄音光碟屬實，製有勘驗筆錄一份，互核相符（
      見95年度偵字第13344 號卷一第181-183 頁、第198 、
      199 頁、第232-236 頁）：
   1、被告丁○○與某男子，自95年6月20日下午5時34分起，對
      話內容如下：
      丁○○：請找805
      某男子：喂
      丁○○：老大
      某男子：我們豪哥勒
      丁○○：豪哥，豪哥，好我叫他打給你
      某男子：在睡覺嗎
      丁○○：沒有阿，起來了
      某男子：你跟他講他不是要那個「簽阿」嗎叫他過來
      丁○○：現在喔
      某男子：晚一點叫他來看一下可不可以
      丁○○：喔好
   2、被告戊○○與被告丁○○，自95年6月20日下午5時35分起
      ，對話內容如下：
      戊○○：喂
      丁○○：喂
      戊○○：嗯
      丁○○：你那個長頭髮的他幫你找到了
      戊○○：嗯
      丁○○：他講晚上叫我們一起上去看看
      戊○○：是喔
      丁○○：嗯
      戊○○：今晚過去看喔好啊
      丁○○：我要去再打給你
      戊○○：幾點要去
      丁○○：八點去看醫生看好我再打給你
      戊○○：OK
      丁○○：好。掰掰
   3、被告丁○○與被告甲○○，自95年6月20日下午8時36分起
      ，對話內容如下：
      丁○○：喂
      甲○○：那邊有小鬼嗎
      丁○○：嗯他們都出去辦事了
      甲○○：啊是喔那他們哪時候回來
      丁○○：晚一點就回來了
      甲○○：晚一點就回來了喔
      丁○○：未成年的可以嗎
      甲○○：未成年的好啊
      丁○○：好啊好啊有一個好像50幾年次還是60幾年次的
      甲○○：是喔OKOK好啊
      丁○○：好好
   4、被告丁○○與被告甲○○，自95年6月20日下午11時36分
      起，對話內容如下：
      甲○○：喂
      丁○○：都在那邊
      甲○○：哪邊
      丁○○：都在那邊阿
      甲○○：喔OKOK好
      丁○○：你多久會到
      甲○○：因為我在中壢現在回去
      丁○○：好帶計算機來一下
      甲○○：OK好
   5、被告丁○○與被告戊○○，自95年6月20日下午11時55分
      起，對話內容如下：
      丁○○：喂
      戊○○：沒有袋子了
      丁○○：喔好啦好啦
   6、被告丁○○與被告甲○○，自95年6月20日下午11時58分
      起，對話內容如下：
      甲○○：喂
      丁○○：要袋子喔
      甲○○：OKOK好
      丁○○：要很久嗎
      甲○○：我現在在00這邊而已
      丁○○：OK好
   7、被告丁○○與被告甲○○，自95年6月21日上午0時13分起
      ，對話內容如下：
      甲○○：喂
      丁○○：買飲料過來
      甲○○：好
      丁○○：買十瓶好了
      甲○○：好
   8、被告丁○○與被告甲○○，自95年6月21日上午0時24分起
      ，對話內容如下：
      丁○○：喂
      甲○○：我到了
      丁○○：好
（三）上述對話1 某男子使用之電話號碼為00000000號，申裝地
      址即為太子三溫暖所在地，此有中華電信基隆營運處查詢
      單1 紙（同上偵卷一第239 頁）在卷可稽，而依照上述監
      聽譯文內容1 、2 所示，並參酌被告戊○○、丁○○於本
      院羈押庭時均供稱「簽阿」係指長條形狀之愷他命（見本
      院95年度聲羈卷第296 號卷第11、17頁）等情，再對照上
      述被告戊○○、丁○○及證人己○○所述95年6 月20日晚
      間之行程，以及嗣後於民生汽車澡堂查獲大量毒品，且於
      被告戊○○使用車內查獲現金19萬1000元之狀態，堪認被
      告丁○○於接獲有毒品來源之消息後，即基於幫助販賣之
      犯意，告知被告戊○○此一訊息，被告戊○○即與被告丁○○至太子三溫暖，由被告戊○○販入第三級毒品愷他命
      。被告戊○○雖辯稱：扣案毒品係他人於95年3 月間交付
      ，供抵押欠伊之賭債95萬元之用，因想得知毒品之數量，
      故於家中帶出置於車上，先至太子三溫暖與綽號「小胖」
      之男子聊天後，再至民生汽車澡堂分裝等語（見同上聲羈
      卷），惟於被告丁○○於本院聲羈庭時供稱：離開太子三
      溫暖以後，被告戊○○告知要回家拿毒品等情不符（見同
      上聲羈卷）。再依被告戊○○於本院具結證述：平常愷他
      命1 包100 公克，大約5 、6 萬元等情（本院96年3 月20
      日審判筆錄），則扣案毒品總純質淨重達1964.08 公克，
      價值高達約1 百萬左右，被告戊○○豈會放心置於車上先
      至太子三溫暖與他人聊天再回到桃園加以分裝？而被告戊○○自稱平日有施用愷他命之習慣，平均一天約30、40公
      克，其施用之數量遠超出一般每公斤體重約1 至4.5 毫克
      之施用常情（行政院衛生署管制藥品管理局93年12月10日
      管檢字第0000000000號函）。且以被告戊○○用量之大，
      於同年3 月取得扣案毒品後後，竟自6 月始起意施用，亦
      與常情不符。是以被告戊○○上述所辯，顯係事後卸責之
      詞，不足採信。另被告戊○○坦承係伊將愷他命置於上述
      甲○○車上駕駛座底下，雖另供稱附表一編號六之毒品係
      被告甲○○所有，惟為被告甲○○所否認，觀諸被告甲○○車上之愷他命均係於駕駛座底下查獲，有照片1 紙在卷
      可稽，參以證人庚○○亦於本院證述被告甲○○通常將愷
      他命置於二前座中間之K 盤上，是應認被告甲○○車上如
      附表一編號六至九之愷他命均係被告戊○○所有，併此敘
      明。
（四）按販賣毒品犯行之法定刑度甚重，係眾所週知之事實，依
      一般經驗法則，販賣毒品者鋌而走險，苟非意在營利，所
      為何來，又按販賣毒品罪，不以販入之後，復行賣出為必
      要，只須意圖營利而販入或賣出，有一於此，犯罪即為成
      立。而所謂「意圖」，即犯罪之目的，原則上不以發生特
      定結果為必要，即衹須有營利之意圖為已足，不以買賤賣
      貴而從中取利為必要。一般民眾普遍認知毒品之非法交易
      ，政府一向查禁森嚴，且重罰不寬貸，衡諸常情，倘非有
      利可圖絕無平白甘冒被重罰高度風險之理，從而，舉凡其
      有償交易，除足反證其確另基於某種非圖利本意之關係外
      ，通常尚難因無法查悉其買進、賣出之差價，而諉無營利
      之意思，或阻卻販賣犯行之追訴；且販賣愷他命毒品之行
      為，無一定之公定價格，每次買賣之價格亦各有差異，隨
      供需雙方之資力或關係之深淺或需求之數量、貨源之充裕
      與否、販賣者對於資金之需求殷切與否，以及政府查緝之
      態度，進而為各種之風險評估，而有各種不同之標準，並
      非一成不變。販賣者從各種「價差」或係「量差」謀取利
      潤方式，或有差異，然其所圖利益之非法販賣行為目的，
      則屬相同，並無二致。本案被告戊○○購入第三級毒品愷
      他命之價格雖僅能從市價確定範圍，惟從毒品之數量及價
      值，被告戊○○坦承分裝之行為，及於被告甲○○車上查
      扣之4 包毒品及其數量，顯係欲外出販賣之狀態，綜上判
      斷被告戊○○有營利之意圖，仍堪以認定。
（五）另扣案毒品為被告戊○○一人分裝，業據被告戊○○、丁○○於本院具結證述在卷，核與被告丙○○亦於偵查中證
      述：「我確定戊○○有在分裝，丁○○、甲○○我不確定
      」（同上偵查卷二第3 頁）等語相符，是以尚無證據足認
      被告丁○○、甲○○有共同分裝扣案毒品之情事。然被告
      丁○○既電告被告戊○○毒品來源，則於被告戊○○向伊
      要袋子時，顯然知悉係作分裝愷他命之用。又依上述監聽
      譯文內容3 以下所示，被告丁○○稱：「有一個好像50幾
      年次還是60幾年次」等語，若係指人，顯與前述未成年等
      語矛盾，參酌上述被告戊○○所述愷他命1 包100 公克約
      5 、6 萬元之價格，並就被告甲○○於警詢時供稱：「（
      毒品為何人所有？）因為戊○○要找我去唱歌，他先前有
      到我車上去，之後就被警方查到東西了，東西應該是他放
      的。（你和戊○○認識多久了？他為何將毒品放置於你車
      內？）大約1 至2 年了，因為他之前和我去唱歌就有帶K
      他命去。」（同上偵查第120 頁）等語相互勾稽，堪認被
      告丁○○告知：「有一個好像50幾年次還是60幾年次」等
      語，被告甲○○其時當知係指毒品及價格。參以嗣後被告
      甲○○既在民生澡堂內與被告丁○○、丙○○同時施用被
      告戊○○無償提供之愷他命等情（見後述），足認被告甲○○應被告丁○○之要求購買分裝袋至民生汽車澡堂交與
      丁○○時，亦可知悉該分裝袋係作分裝愷他命以供販賣之
      用。從而被告丁○○、甲○○幫助販賣第三級毒品愷他命
      之犯行，亦堪認定。上述辯解，均係卸責之詞，亦均不足
      採。
（六）又被告戊○○於「民生汽車澡堂」內，將其所有之愷他命
      ，基於轉讓之意思，無償提供與被告丁○○、甲○○、丙○○施用等情，業蓫被告戊○○於本院審理時坦承不諱，
      核與被告丁○○、甲○○於本院、被告丙○○於偵查中皆
      證述有施用被告戊○○置於桌上之愷他命（見本院96年3
      月20日審判筆錄、同上偵查卷二第3 頁）等語；以及證人
      己○○於本院具結證述在民生汽車澡堂內有聞到愷他命的
      味道，且當時有被告丁○○、丙○○等人在場（本院95年
      3 月20日審判筆錄）等語相符，從而此部分事證亦臻明確
      ，被告戊○○轉讓毒品之犯行亦堪認定。
（七）綜上所述本案事證明確，被告等人之犯行皆足認定，應予
      依法論科。
三、按被告3 人行為後，刑法業於94年2 月2 日修正公布，95年
    7 月1 日起施行。按行為後法律有變更者，適用行為時之法
    律，但行為後之法律有利於行為人者，適用最有利於行為人
    之法律，修正後刑法第2 條第1 項定有明文。此條規定係規
    範行為後法律變更所生新舊法律比較適用之準據法，本身尚
    無新舊法比較之問題，於新法施行後，應一律適用新法第2
    條第1 項之規定，為「從舊從輕」之比較，先予敘明。再按
    本次法律變更，比較時應就罪刑有關之共犯、未遂犯、想像
    競合犯、牽連犯、連續犯、結合犯，以及累犯加重、自首減
    輕暨其他法定加減原因（如身分加減）與加減例等一切情形
    ，綜其全部罪刑之結果而為比較（最高法院95年5 月23日95
    年度第8 次刑庭會議決議參照）。經查：
（一）修正後刑法第33條第5 款規定罰金刑為新臺幣1 千元以上
      ，以百元計算之，而修正前則規定罰金為1 元以上，且以
      銀元為計算單位，經依現行法規所定貨幣單位折算新臺幣
      條例第2 條規定折算後，罰金刑則為新臺幣3 元以上，經
      比較新、舊法之結果，修正前之法律較有利於行為人。
（二）至刑法第30條修正前之規定為：「幫助他人犯罪者，為從
      犯。雖他人不知幫助之情者，亦同。從犯之處罰，得按正
      犯之刑減輕之」，修正施行後之規定則為：「幫助他人實
      行犯罪行為者，為幫助犯。雖他人不知幫助之情者，亦同
      。幫助犯之處罰，得按正犯之刑減輕之」，揆諸本條之修
      正理由係為釐清幫助犯從屬性之疑義，並明示幫助犯之成
      立，亦以被幫助者著手犯罪之實行，且具備違法性為必要
      ，是應僅屬法理之明文化，而非屬法律之變更，而無比較
      適用之問題，應適用裁判時法。
（三）修正前刑法第47條規定：「受有期徒刑之執行完畢，或受
      無期徒刑或有期徒刑一部之執行而赦免後，五年以內再犯
      有期徒刑以上之罪者，為累犯，加重本刑至二分之一」，
      修正後同條第一項則為：「受徒刑之執行完畢，或一部之
      執行而赦免後，五年以內故意再犯有期徒刑以上之罪者，
      為累犯，加重本刑至二分之一」，惟本件被告係故意再犯
      本件有期徒刑以上之罪，是不論依修正前之刑法第47條，
      或修正後之刑法第47條第1 項之規定，均構成累犯，刑罰
      規範狀態並無變更，對被告而言並無「有利」或「不利」
      之情形，應不生新舊法比較之問題，自應逕依現行有效之
      法律即修正後刑法第47條第1 項之規定，論以累犯（臺灣
      高等法院暨所屬法院95年法律座談會刑事類提案第8號 意
      旨參照）。
（四）又關於有期徒刑數罪併罰部分，刑法第51條第5 款原規定
      「宣告多數有期徒刑者，於各刑中之最長期以上，各刑合
      併之刑期以下，定其刑期。但不得逾二十年」，修正後則
      規定「宣告多數有期徒刑者，於各刑中之最長期以上，各
      刑合併之刑期以下，定其刑期。但不得逾三十年」，比較
      新舊法之結果，以修正前之規定較有利於被告。
（五）據上，就上開各項條件綜其全部比較結果，以修正前條文
      對被告為有利。整體比較適用結果，除前揭（二）、（三
      ）以外，應依刑法第二條第一項前段規定，適用有利於被
      告之修正前規定以為論處。
四、按愷他命係毒品危害防制條例第2 條第2 項第3 款所規定之
    第三級毒品，被告戊○○販入之愷他命，雖尚未將之賣出，
    然販賣毒品罪，不以販入之後，復行賣出為必要，只須意圖
    營利而販入或賣出，有一於此，犯罪即應成立（最高法院92
    年度台上字第7046號判決參照）。是核被告戊○○所為，係
    犯毒品危害防制條例第4 條第3 項之販賣第三級毒品罪及同
    條例第8 條第3 項之轉讓第三級毒品罪。起訴書雖未論及被
    告戊○○上述轉讓第三級毒品之犯行，然此部分犯罪事實及
    所犯法條業經檢察官當庭追加，本院自得論科，附此敘明。
    被告戊○○意圖販賣而持有第三級毒品愷他命之低度行為行
    ，為販賣第三級毒品之高度行為所吸收，不另論罪。又被告
    戊○○以將愷他命置於桌上供人吸食之一行為，同時轉讓與
    被告丁○○、甲○○、丙○○施用，為想像競合犯，應依刑
    法第55條前段之規定，從一轉讓第三級毒品罪處斷。被告戊○○所犯販賣第三級毒品及轉讓第三級毒品犯行間，犯意各
    別，罪名有異，應予分論併罰。又刑法上之幫助犯，係指以
    幫助之意思，對於正犯資以助力，而未參與實施犯罪之行為
    而言（最高法院91年度臺上字第5693號判決參照）。被告丁○○僅係居中介紹並陪同被告戊○○向某真實姓名年籍不詳
    之成年男子購買毒品，並受被告戊○○所託而要被告甲○○
    購買毒品分裝袋，被告甲○○僅代被告戊○○購買毒品分裝
    袋，復查尚無積極證據足資證明扣案毒品係在被告丁○○、
    甲○○之實力支配下，亦無證據可佐被告丁○○、甲○○亦
    有出資販入扣案毒品，難認被告丁○○、甲○○有共同販賣
    第三級毒品之犯行。是核被告丁○○、甲○○所為，乃以幫
    助被告戊○○販賣第三級毒品之意思，為居間介紹或購買分
    裝袋之構成要件以外之行為，係犯刑法第30條第1 項、毒品
    危害防制條例第4 條第3 項之幫助販賣第三級毒品罪。被告
    丁○○、甲○○幫助被告戊○○販賣第三級毒品犯之行，均
    應依刑法第30條第2 項規定按正犯之刑減輕之。是起訴書認
    被告丁○○、甲○○皆係與被告戊○○共同販賣第三級毒品
    之部分，起訴法條應變更為幫助販賣第三級毒品罪（司法院
    【七六】廳刑一字第一九八三號參照）。又被告甲○○有如
    事實欄所載犯罪科刑及執行之紀錄，有臺灣高等法院被告前
    案紀錄表在卷可稽，其於有期徒刑執行完畢後5 年內，故意
    再犯本件有期徒刑以上之罪，應依刑法第47條第1 項之規定
    ，論以累犯，加重其刑，並先加而後減之。爰審酌被告戊○○、丁○○、甲○○非法販賣、幫助販賣第三級毒品愷他命
    ，助長社會不良風氣，查扣之毒品數量非微，而施用毒品具
    有成癮性，其所為對於社會治安影響甚鉅，將嚴重危害國民
    身心健康，且於偵查及審理中均否認犯行，未見悔意，又其
    等年輕識淺，不思以正途取財，竟販賣第三級毒品牟利，惡
    性非輕，並斟酌其各別之犯罪部分行為態樣、生活狀況與智
    識程度等一切情狀，分別量處如主文所示之刑，並就被告戊○○部分依修正前刑法第51條第5 款之規定，定其應執行之
    刑，以示懲儆。
五、沒收部分：
（一）按「依毒品危害防制條例第18條第1 項前段之規定，應予
      沒收銷燬之毒品，以經查獲之第一、二級毒品為限。又毒
      品依其成癮性、濫用性及對社會危害性，共分為四級，上
      開條例並就製造、運輸、販賣、意圖販賣而持有、以非法
      方法使人施用、引誘他人施用及轉讓不同品項之毒品等行
      為，分別定其處罰。至施用或持有第三、四級毒品，因其
      可罰性較低，故未設處罰之規定，僅就施用及持有第一、
      二級毒品科以刑罰。然鑑於第三、四級毒品均係管制藥品
      ，特於同條例第11條之1 明定無正當理由，不得擅自持有
      ；第18 條 第1 項後段復規定查獲之第三、四級毒品，無
      正當理由而擅自持有者，沒入銷燬之。從而，依同條例第
      18條第1 項後段應沒入銷燬之毒品，專指查獲施用或持有
      之第三、四級毒品而言；倘係查獲製造、運輸、販賣、意
      圖販賣而持有、以非法方法使人施用、引誘他人施用或轉
      讓第三、四級毒品，既屬同條例相關法條明文規定處罰之
      犯罪行為，即非該條項應依行政程序沒入銷燬之範圍。又
      同條例第19條第1 項所定『供犯罪所用或因犯罪所得之物
      』，係指犯第4 條至第9 條、第12條、第13條或第14條第
      1 項、第2 項之罪所用或所得之物，不包括毒品本身在內
      ，是尚不得援用此項規定為第三、四級毒品之沒收依據。
      再同條例對於查獲之製造、運輸、販賣、意圖販賣而持有
      、以非法方法使人施用、引誘他人施用及轉讓第三、四級
      毒品之沒收，並無特別規定，如其行為已構成犯罪，則該
      毒品即屬不受法律保護之違禁物，應回歸刑法之適用，依
      刑法第38條第1 項第1 款之規定沒收之，始為適法。」（
      最高法院96年度台上字第884 、727 號判決意旨參照）。
      扣案被告戊○○持有如附表一所示之愷他命為供其販賣之
      第三級毒品，屬違禁物，不問屬犯人與否，應依刑法第38
      條第1 項第1 款規定宣告沒收。
（二）扣案如附表二編號一之夾鍊袋129 個，係屬尚非供犯罪所
      用之物，僅屬被告戊○○所有供犯罪預備之物，依刑法第
      38條第1 項第2 款規定宣告沒收（最高法院95年度台上第
      5014號判決參照）。
（三）扣案包裝如附表一所示毒品用之包裝袋計26個、均有防止
      毒品裸露、逸出及潮濕之功用，並便於攜帶、販賣，為被
      告戊○○所有供販賣第三級毒品所用之物；0000000000號
      行動電話一具（不含SIM 卡）為被告戊○○所有用以聯絡
      販賣毒品而供犯罪所用之物；0000000000號、0000000000
      號行動電話各一具（均不含SIM 卡）分別為被告丁○○、
      甲○○所有供幫助販賣毒品所用之物，應依毒品危害防制
      條例第19條第1 項規定宣告沒收。
（四）至於其餘扣案之行動電話，因其內之SIM 卡門號並無證據
      顯示係被告戊○○、丁○○用以聯絡販賣毒品事宜，而非
      供犯罪所用之物。扣案之現金19萬1 千元查與本案販入愷
      他命犯行無直接關連。扣案之電子磅秤1 台並無證據證明
      係被告戊○○、丁○○、甲○○所有。均不予宣告沒收。
      至於檢察官雖聲請依毒品危害防制條例第19條第3 項規定
      將被告戊○○所有之車號0000000 號自用小客車宣告沒收
      ，惟按毒品危害防制條例第19條第3 項關於「水、陸、空
      交通工具沒收之」之規定，必以與犯同條例第4 條之罪有
      直接關係者為限（最高法院著有92年度臺上字第4445號判
      決參照）。查被告戊○○所駕駛前開自用小客車，僅係以
      之為代步工具，於客觀上難認與其所犯販賣第三級毒品罪
      ，具有直接關係，尚不得併予宣告沒收，併此敘明。
貳、無罪部分（即被告丙○○部分）：
一、公訴意旨略以：被告丙○○明知愷他命係屬毒品危害防制條
    例管制之第三級毒品，依法不得販賣，竟與被告戊○○、丁○○、甲○○共同基於販賣愷他命之犯意聯絡及行為分擔，
    在被告丙○○所經營「民生汽車澡堂」，由被告丙○○提供
    電子磅秤，並與戊○○、丁○○、甲○○共同在該洗車場櫃
    檯分裝愷他命。因認被告丙○○涉犯毒品危害防制條例第4
    條第3 項之販賣第三級毒品罪嫌。
二、按犯罪事實應依證據認定之，無證據不得推定其犯罪事實；
    不能證明被告犯罪者，應諭知無罪之判決，刑事訴訟法第15
    4 、第301 條第1 項分別定有明文。又事實之認定，應憑證
    據，如未能發現相當證據，或證據不足以證明，自不能以推
    測或擬制之方法，以為裁判基礎，最高法院40年臺上字第86
    號著有判例可資參照。且認定犯罪事實所憑之證據，雖不以
    直接證據為限，間接證據亦包括在內，然無論直接或間接證
    據，其為訴訟上之證明，須於通常一般之人均不致於有所懷
    疑，而得確信其為真實之程度者，始得據之為有罪之認定，
    倘其證明尚未達到此一程度，而有合理性懷疑之存在時，即
    無從為有罪之認定，此亦有最高法院76年臺上字第4986號判
    例可資參照。
三、本件公訴人認被告丙○○涉有販賣第三級毒品罪嫌，係以被
    告丙○○提供電子磅秤及共同在其經營之民生汽車澡堂分裝
    扣案毒品，為其論據。訊據被告丙○○否認有何共同販賣第
    三級毒品之犯行，辯稱：扣案電子磅秤係客人遺留，非其所
    有，且未共同分裝毒品等語。經查：扣案毒品係被告戊○○
    一人於民生汽車澡堂內分裝，前已述及。且依被告戊○○於
    偵查中證述：「（現場查獲電子秤何人所有？）那是從丙○○的洗車場拿過來的。（你到民生汽車澡堂前是否就知道丙○○那邊有電子秤？）是，當天早上我到民生汽車澡堂，我
    在櫃台內抽屜有看到電子秤。（你稱之前在櫃台看到電子秤
    你自己拿來用，所以並不是丙○○主動提供你電子秤？）對
    。」（同上審判筆錄）等語，足認被告丙○○並無主動提供
    電子磅秤供被告戊○○分裝毒品之行為。從而尚難僅憑被告
    戊○○在被告丙○○經營之經營之民生汽車澡堂內分裝毒品
    ，即認被告丙○○有共同販賣第三級毒品之犯行。
五、綜上所述，被告丙○○並無主動提供電子磅秤與被告戊○○
    分裝扣案毒品，亦無與被告戊○○共同分裝毒品之行為，是
    以依卷存證據，尚不足證明被告丙○○有前揭公訴意旨所指
    之犯行。此外，本院復查無其他積極證據，足認被告有公訴
    人所指與被告戊○○共同販賣第三級毒品愷他命之犯意聯絡
    與行為分擔，核諸前揭說明，自應由本院就被告丙○○部分
    為無罪之諭知。
據上論斷，應依刑事訴訟法第299 條第1 項前段、第300 條、第
301 條第1 項，毒品危害防制條例第4 條第3 項、第8 條第3 項
、第19條第1 項，刑法第2 條第1 項前段、第11條前段、第30條
、第55條、第47條第1 項、第38條第1 項第1 款、第2 款，修正
前刑法第51條第5 款，判決如主文。
本案經檢察官黃紋綦到庭執行職務
中　　華　　民　　國　　96　　年　　5 　　月　　8 　　日
　　　　　　　　　刑事第三庭  審判長法  官  黃雅芬
                                    法  官  王幸華
                                    法　官　胡宗淦
以上正本證明與原本無異。
如不服本判決，應於判決送達後10日內，向本院提出上訴狀。
　　　　　　　　　　　　　　　　    書記官　張耀鴻
中　　華　　民　　國　　96　　年　　5 　　月　　8 　　日
附錄法條：
毒品危害防制條例第4條
製造、運輸、販賣第一級毒品者，處死刑或無期徒刑；處無期徒
刑者，得併科新臺幣 1 千萬元以下罰金。
製造、運輸、販賣第二級毒品者，處無期徒刑或 7 年以上有期徒
刑，得併科新臺幣 7 百萬元以下罰金。
製造、運輸、販賣第三級毒品者，處 5 年以上有期徒刑，得併科
新臺幣 5 百萬元以下罰金。
製造、運輸、販賣第四級毒品者，處 3 年以上 10 年以下有期徒
刑，得併科新臺幣 3 百萬元以下罰金。
製造、運輸、販賣專供製造或施用毒品之器具者，處 1 年以上 7
年以下有期徒刑，得併科新臺幣 1 百萬元以下罰金。
前五項之未遂犯罰之。
毒品危害防制條例第8條
轉讓第一級毒品者，處 1 年以上 7 年以下有期徒刑，得併科新
臺幣 1 百萬元以下罰金。
轉讓第二級毒品者，處 6 月以上 5 年以下有期徒刑，得併科新
臺幣 70 萬元以下罰金。
轉讓第三級毒品者，處 3 年以下有期徒刑，得併科新臺幣 30 萬
元以下罰金。
轉讓第四級毒品者，處 1 年以下有期徒刑，得併科新臺幣 10 萬
元以下罰金。
前四項之未遂犯罰之。
轉讓毒品達一定數量者，加重其刑至二分之一，其標準由行政院
定之。
毒品危害防制條例第19條
犯第 4 條至第 9 條、第 12 條、第 13 條或第 14 條第 1 項、
第2項之罪者，其供犯罪所用或因犯罪所得之財物，均沒收之，
如全部或一部不能沒收時，追徵其價額或以其財產抵償之。
為保全前項價額之追徵或以財產抵償，得於必要範圍內扣押其財
產。
犯第 4 條之罪所使用之水、陸、空交通工具沒收之。
【附表一】
┌──┬─────────────────┬─────────────┬────────┐
│編號│      扣  押  物  品  名  稱      │  扣押物品清單號碼        │ 查  扣  地  點 │
├──┼─────────────────┼─────────────┼────────┤
│ 一 │第三級毒品愷他命1 包（毛重1.75公克│九十五年度藍保管字第1701號│民生汽車澡堂    │
│    │）                                │                          │                │
├──┼─────────────────┼─────────────┼────────┤
│ 二 │第三級毒品愷他命1 包（毛重5 公克）│同上                      │同上            │
├──┼─────────────────┼─────────────┼────────┤
│ 三 │第三級毒品愷他命1 包（毛重50公克）│同上                      │同上            │
├──┼─────────────────┼─────────────┼────────┤
│ 四 │第三級毒品愷他命1 包（毛重70公克）│同上                      │同上            │
├──┼─────────────────┼─────────────┼────────┤
│ 五 │第三級毒品愷他命18包（每包毛重100 │同上                      │同上            │
│    │公克）                            │                          │                │
├──┼─────────────────┼─────────────┼────────┤
│ 六 │第三級毒品愷他命1 包（毛重2.35公克│同上                      │甲○○使用車號  │
│    │）                                │                          │0000000自小客車 │
├──┼─────────────────┼─────────────┼────────┤
│ 七 │第三級毒品愷他命1 包（毛重20公克）│同上                      │同上            │
├──┼─────────────────┼─────────────┼────────┤
│ 八 │第三級毒品愷他命1 包（毛重50公克）│同上                      │同上            │
├──┼─────────────────┼─────────────┼────────┤
│ 九 │第三級毒品愷他命1 包（毛重100 公克│同上                      │同上            │
│    │）                                │                          │                │
├──┼─────────────────┴─────────────┴────────┤
│總重│總純質淨重1964.08公克。                                                         │
└──┴────────────────────────────────────────┘
【附表二】
┌──┬────────────┬─────────────┬─────────────┐
│編號│ 扣  押  物  品  名  稱 │  扣押物品清單號碼        │        備    註          │
├──┼────────────┼─────────────┼─────────────┤
│ 一 │夾鏈袋129 個            │95年度藍字第1701號扣押物品│戊○○所有                │
│    │                        │清單                      │                          │
├──┼────────────┼─────────────┼─────────────┤
│ 二 │Ｎｏｋｉａ廠牌行動電話1 │同上                      │戊○○所有，內含0000000000│
│    │具                      │                          │號行動電話門號之ＳＩＭ卡一│
│    │                        │                          │張                        │
├──┼────────────┼─────────────┼─────────────┤
│ 三 │Ｎｏｋｉａ廠牌行動電話1 │同上                      │戊○○所有，內含0000000000│
│    │具                      │                          │號行動電話門號之ＳＩＭ卡一│
│    │                        │                          │張                        │
├──┼────────────┼─────────────┼─────────────┤
│ 四 │Ｎｏｋｉａ廠牌行動電話1 │同上                      │丁○○所有，內含0000000000│
│    │具                      │                          │號行動電話門號之ＳＩＭ卡一│
│    │                        │                          │張                        │
├──┼────────────┼─────────────┼─────────────┤
│ 五 │Ｎｏｋｉａ廠牌行動電話1 │同上                      │丁○○所有，內含0000000000│
│    │具                      │                          │號行動電話門號之ＳＩＭ卡一│
│    │                        │                          │張                        │
├──┼────────────┼─────────────┼─────────────┤
│ 六 │Ｎｏｋｉａ廠牌行動電話1 │同上                      │丁○○所有，內含0000000000│
│    │具                      │                          │號行動電話門號之ＳＩＭ卡一│
│    │                        │                          │張                        │
├──┼────────────┼─────────────┼─────────────┤
│ 七 │Ｎｏｋｉａ廠牌行動電話1 │同上                      │甲○○所有，內含0000000000│
│    │支                      │                          │號行動電話門號之ＳＩＭ卡一│
│    │                        │                          │張                        │
├──┼────────────┼─────────────┼─────────────┤
│ 八 │ＬＧ廠牌行動電話1具     │同上                      │丙○○所有，內含0000000000│
│    │                        │                          │號行動電話門號之ＳＩＭ卡一│
│    │                        │                          │張                        │
├──┼────────────┼─────────────┼─────────────┤
│ 九 │電子磅秤1台             │同上                      │                          │
├──┼────────────┼─────────────┼─────────────┤
│ 十 │現金新臺幣19萬1000元    │95年度綠藍第1699號扣押物品│戊○○所有                │
│    │                        │清單                      │                          │
└──┴────────────┴─────────────┴─────────────┘